臺灣臺北地方法院刑事判決　　　　　　　 94年度訴字第780號
公　訴　人　臺灣臺北地方法院檢察署檢察官
被　　　告　乙○○
　　　　　　甲○○
上列被告等因違反公司法案件，經檢察官聲請以簡易判決處刑（
九十三年度偵字第一六八六七號），本院受理後（受理案號為九
十四年度簡字第一二五一號），認不宜以簡易判決處刑，改依通
常程序處理，而本院於通常程序之準備程序進行中訊問被告等，
被告等先就被訴事實為有罪之陳述，經告以簡式審判之旨，並聽
取當事人之意見後，裁定行簡式審判程序後，判決如下：
    主    文
乙○○、甲○○共同公司負責人，公司應收之股款，股東並未實
際繳納，而以申請文件表明收足，各處拘役伍拾日，如易科罰金
，均以佰元折算壹日。
    事    實
一、乙○○於民國八十八年四月間擔任臺灣固也有限公司（下稱
    固也公司）負責人，甲○○負責公司業務之執行，二人明知
    固也公司應收股款新臺幣（下同）二百萬元，股東並未實際
    繳納，而係向他人調借，竟共同基於犯意之聯絡，由乙○○
    於八十八年四月二十一日前往華南商業銀行長安分行（下稱
    華銀長安分行）開立第00000000000號、戶名為
    固也公司籌備處之活期存款帳戶，並將上開二百萬元存入該
    帳戶內，虛列股款證明後，而於同年月二十二日委由不知情
    之宜鑫會計師事務所以申請文件表明收足股款二百萬元，旋
    於同年月二十三日，由乙○○前往華銀長安分行自上開帳戶
    將二百萬元提領一空，於同年五月五日，由不知情之宜鑫會
    計師事務所人員持上開申請文件向臺北市政府建設局申請設
    立登記。嗣經王樸提出告發，始查知上情。
二、案經王樸向臺灣高等法院檢察署告發後，函送臺灣臺北地方
    法院檢察署（下稱臺北地檢署）檢察官偵查並聲請簡易判決
    處刑，本院受理後，認不宜以簡易判決處刑，改依通常程序
    審理。
    理  由
一、證據之認定：
    上開犯罪事實，業據證人即告發人王樸於檢察官偵訊時證述
    明確（臺北地檢署九十三年度他字第六六六號卷第四七頁、
    九十三年度偵字第一六八六七號卷第五一、五二頁及第五六
    頁參照），並有華銀長安分行九十三年三月九日（九三）華
    長安字第０三一號函檢送固也公司00000000000
    0號八十八年四月份存款往來明細表一份（上開他字卷第三
    三、三四頁參照）、固也公司章程、資產負債表、查核報告
    書、委託書及存摺各一份（同上卷第一０九頁至一一七頁參
    照）及固也公司八十八年四月份現金帳一份（上開偵字卷第
    三三頁參照）在卷可證，且被告乙○○及甲○○亦均於本院
    九十四年十月四日審理時供承不諱（本院當日審判筆錄參照
    ），是依(一)證人王樸之證述、(二)上開華銀長安分行函文檢送
    存款往來明細表一份、(三)固也公司章程、資產負債表、查核
    報告書、委託書及存摺各一份以及(四)固也公司八十八年四月
    份現金帳一份等補強證據已足資擔保被告乙○○及甲○○於
    本院審理時所為之上開任意性自白具有相當程度之真實性，
    而得以確信被告乙○○及甲○○前述自白之犯罪事實確屬真
    實，從而依刑事訴訟法第一百五十六條第一項及同條第二項
    規定，得依被告乙○○及甲○○前述自白及該補強證據認定
    被告乙○○及甲○○確有為前述違反公司法之犯行，本件事
    證明確，被告乙○○及甲○○之犯行堪以認定。
二、論罪科刑之法律適用：
  (一)按被告乙○○、甲○○二人行為時公司法第九條第三項「公
    司應收之股款，股東並未實際繳納，而以申請文件表明收足
    ，或股東雖己繳納而於登記後將股款發還股東，或任由股東
    收回者，公司負責人各處五年以下有期徒刑、拘役或科或併
    科新臺幣六萬元以下罰金」之規定，於九十年十一月十二日
    由總統公布修正為同法第一項，法定刑由原來之「五年以下
    有期徒刑、拘役或科或併科新臺幣六萬元以下罰金。」提高
    為「五年以下有期徒刑、拘役或科或併科新臺幣五十萬元以
    上二百五十萬元以下罰金。」，於同年月十四日生效，新舊
    法比較結果，應以行為時法即八十六年六月二十五日修正公
    布，同年月二十七日生效施行之公司法第九條第三項規定對
    被告為有利，依刑法第二條第一項但書規定，自應適用八十
    六年六月二十五日修正公布，同年月二十七日生效施行之公
    司法第九條第三項規定處斷。核被告乙○○、甲○○所為，
    均係犯公司法（八十六年六月二十五日修正公布，同年月二
    十七日生效施行）第九條第三項之公司負責人對於公司應收
    之股款，股東並未實際繳納，而以申請文件表明收足罪。
  (二)被告乙○○為公司負責人，與非公司負責人之被告甲○○，
    就本件犯行有犯意聯絡及行為分擔，應依刑法第二十八條及
    第三十一條第一項規定，均論以共同正犯。
  (三)爰審酌被告等二人之犯罪動機、目的、手段、品行，智識程
    度，犯罪所生之危害，及犯罪後尚能坦承犯行、知所悔悟等
    一切情狀，各量處如主文所示之刑。又被告二人行為後，刑
    法第四十一條規定，業經於九十年一月四日修正，並經總統
    於九十年一月十日公布，於九十年一月十二日生效，而修正
    後之刑法第四十一條第一項之規定「犯最重本刑為五年以下
    有期徒刑以下之刑之罪，而受六個月以下有期徒刑或拘役之
    宣告，因身體、教育、職業、家庭之關係或其他正當事由，
    執行顯有困難者，得以一元以上三元以下折算一日，易科罰
    金，但確因不執行所宣告之刑，難收矯正之效，或難以維持
    法秩序者，不在此限」，此項修正有利於被告二人，應依刑
    法第二條第一項前段之規定，適用裁判時之新法，併均諭知
    易科罰金之折算標準，附此敘明。
據上論斷，應依刑事訴訟法第四百五十二條、第二百七十三條之
一第一項、第二百九十九條第一項前段，公司法（八十六年六月
二十五日修正公布，同年月二十七日生效施行之舊法）第九條第
三項，刑法第十一條前段、第二條第一項、第二十八條、第三十
一條第一項、第四十一條第一項前段，罰金罰鍰提高標準條例第
二條，判決如主文。
本案經檢察官蘇維達到庭執行職務。
中　　華　　民　　國　　94　　年　　10　　月　　18　　日
　　　　　　　　　刑事第九庭    法　官　林怡秀
本件正本證明與原本無異。
如不服本判決，應於判決送達後十日內向本院提出上訴狀。
　　　　　　　　　　　　　　　　書記官　林義盛
中　　華　　民　　國　　94　　年　　10　　月　　18　　日
附錄本案論罪科刑法條全文：
公司法第九條（八十六年六月二十五日修正公布，同年月二十七
日生效施行之舊法）
公司設立登記後，如發現其設立登記或其他登記事項，有違法情
事時，公司負責人各處一年以下有期徒刑、拘役或科或併科新臺
幣六萬元以下罰金。
公司負責人對於前項登記事項，為虛偽之記載者，依刑法或特別
刑法有關規定處罰。
公司應收之股款，股東並未實際繳納，而以申請文件表明收足，
或股東雖已繳納而於登記後將股款發還股東，或任由股東收回者
，公司負責人各處五年以下有期徒刑、拘役或科或併科新臺幣六
萬元以下罰金。
前三項裁判確定後，由法院檢察處知中央主管機關撤銷其登記。
